【裁判字號】    97,上重訴,24
【裁判日期】    971203
【裁判案由】    殺人等
【裁判全文】
臺灣高等法院刑事判決                97年度上重訴字第24號
上  訴  人
即  被  告  丙○○
選任辯護人  徐揆智  律師
            林幸慧  律師
上  訴  人
即  被  告  乙○○
                      巷19弄.
                    現羈押在台灣台北看守所
指定辯護人  本院公設辯護人  郭書益
上  訴  人
即  被  告  戊○○
選任辯護人  陳鄭權  律師
            何豐行  律師
上  訴  人
即  被  告  甲○○
                      2號12.
選任辯護人  林帥孝  律師
上列上訴人因殺人等案件，不服臺灣桃園地方法院96年度重訴字
第36號，中華民國97年5月2日第一審判決（起訴案號：臺灣桃園
地方法院檢察署96年度偵字第7129號），提起上訴，原審判決如
下：
    主  文
原判決撤銷。
丙○○、戊○○、甲○○共同殺人，各處有期徒刑壹拾伍年，禠
奪公權陸年。扣案之西瓜刀、鋸子各壹把均沒收。
乙○○共同殺人，累犯，處無期徒刑，褫奪公權終身。扣案之西
瓜刀、鋸子各壹把均沒收。
    事  實
一、乙○○前因竊盜案件，經法院判處有期徒刑1 年確定，於民
    國94年3 月18日執行完畢。
二、緣王祥得與其妻丁○○○在在桃園縣大溪鎮○○路413之3號
    丙○○家所租用之停車場 (以下簡稱停車場)旁經營檳榔攤
    生意，王祥得平日經常毆打丁○○○，兩人所生爭吵驚動四
    鄰，而引起丙○○不滿。嗣於民國96年3月24日下午7、8時
    許，丙○○、戊○○、甲○○、孔維德 (業經檢察官為不起
    訴處分)、丙○○之父張川田及其他不詳姓名之人在停車場
    內之停車棚飲宴時，王祥得又毆打丁○○○，致丁○○○自
    檳榔攤逃至前開停車棚求救，經丙○○之父張川田及在場之
    眾人調解中，張川田因與王祥得拉扯而跌倒在地，丙○○因
    而懷恨在心，丙○○隨即於飲宴時對戊○○、甲○○表達對
    王祥得之行徑不滿而應找機會教訓。嗣至翌日（96年3月25
    日）凌晨0時許，甲○○外出將乙○○帶至停車場共同飲酒
    ，於途中甲○○即告知王祥得平日毆妻及之前推倒張川田之
    行為，表示應找機會教訓乙○○。待乙○○至停車場與丙○○、戊○○、甲○○共同飲酒時，丙○○又再度以前揭事故
    ，向乙○○提議要教訓王祥得，並表示不願再看見王祥得，
    進而引起乙○○、戊○○、甲○○之憤慨而生共同殺人之犯
    意聯絡，至2時10分許，於乙○○隨即詢問有無傢伙時，甲○○即前往位在停車棚旁的丙○○家倉庫取出丙○○所有之
    西瓜刀1把放在倉庫桌上，交付予乙○○。嗣戊○○則自飲
    酒處之停車棚尋得丙○○所有之鋸子1把，並前往王祥得住
    處，乙○○則持該西瓜刀1把尾隨其後，先由戊○○敲王祥
    得住處即檳榔攤之後門引王祥得出來，待王祥得開門後，乙○○立即持上開西瓜刀先朝王祥得頭部砍殺1刀，繼將王祥
    得拖往門外，此時在屋內之丁○○○耳聞聲驚覺有異乃出門
    查看，見乙○○續持刀砍殺王祥得肩背部1刀後，立即大聲
    呼叫跪地討饒，惟乙○○無視丁○○○的哀求，仍冷血無情
    地將已倒在地上之王祥得拉起，迅即再持刀朝王祥得腹部猛
    砍1刀，致王祥得受有頭皮撕裂傷（10x5公分）、右肩撕裂
    傷（10x2公分）、腹部撕裂傷（25x10公分）併肝臟撕裂傷
    及橫膈撕裂傷及等傷害，且因鈍器創傷致左腹裂創併右顳頭
    皮撕裂創引起出血性休克，戊○○、甲○○、丙○○則袖手
    旁觀，見王祥得倒臥血泊中後，戊○○即與乙○○搭乘孔維
    德所駕駛之車輛，丙○○則搭乘甲○○所駕駛之車輛，一同
    逃離現場往丙○○住處商討對策。王祥得則被送往國軍桃園
    總醫院附設民眾診療服務處急救，惟抵達前已無生命跡象，
    經急救後宣告死亡。嗣員警獲報前往丙○○住處而循線查獲
    ，並扣得丙○○所有之西瓜刀1把、鋸子1把、乙○○行兇時
    所穿之衣服及褲子各1件，始查悉上情。
三、案經桃園縣政府警察局大溪分局報請臺灣桃園地方法院檢察
    署檢察官偵查起訴。
    理  由
壹、證據能力部分：
一、證人即共同被告戊○○、乙○○、證人孔維德於警詢陳述，
    均具有證據能力。
  (一)、按被告以外之人於檢察事務官、司法警察官或司法警察調
      查中所為之陳述，與審判中不符時，其先前之陳述具有較
      可信之特別情況，且為證明犯罪事實存否所必要者，得為
      證據，刑事訴訟法第159條之2定有明文。又按除急迫情況
      並經記明筆錄者外，訊問被告時應全程連續錄音，必要時
      並應全程連續錄影，刑事訴訟法第100條之2準用同法第
      100條之1第1項定有明文。所謂未全程連續錄音，其情形
      包含自公權力拘束（如逮捕、拘提等）之時起即未錄音；
      筆錄記載之詢問時間較長，而實際錄音之時間較短；錄音
      內容含混雜亂而難聽辨；筆錄部分內容因操作失當而遭消
      音或覆蓋，及錄音內容中間或部分有暫停錄音等各情形在
      內。考其立法目的，在於建立詢問筆錄之公信力，旨在輔
      助筆錄之不足，並擔保詢問程序之合法正當，亦即在擔保
      被告對於詢問之陳述，係出於自由意思及筆錄所載內容與
      其陳述相符，如被告之陳述係基於自由意思而非出於不正
      之方法，且其陳述與事實相符，縱令對之詢問時未經全程
      錄音，或事後無法提出錄音帶以供法院勘驗比對，致公務
      員實施詢問程序不無瑕疵，惟仍難謂其供述之筆錄，絕對
      不具證據能力（最高法院93年度台上字第1721號、93年度
      台上字第4525號判決意旨參考）。
  (二)、證人即共同被告戊○○警詢陳述部分：查戊○○於警詢陳
      述內容與原審審理時具結陳述內容部分並不相符。經原審
      勘驗戊○○於警詢錄音結果：1.警察詢問過程態度平和，
      沒有以強暴、脅迫、利誘或其他不正的方法詢問戊○○。
      2.戊○○神智清醒、口齒清晰，完全瞭解警方問題的意義
      ，並回答問題。3.採一問一答的方式，並連續錄音。4.錄
      音的過程沒有聽到應該出現的同步敲打鍵盤的聲音，但有
      部分過程有聽到鍵盤敲打的聲音。此有原審勘驗筆錄在卷
      可稽（見原審卷(二)第171頁至第174頁）。且戊○○亦自承
      警詢陳述是出於自由意識而為陳述，又警詢筆錄亦經戊○○閱覽後始簽名，此有勘驗警詢筆錄 (見原審卷(二)第174
      頁)可稽，是戊○○於警詢之陳述顯係出於自由意識所為
      之陳述。
  (三)、證人孔維德於警詢陳述部分：證人孔維德雖於原審證稱：
      當初警詢筆錄是警察先做好後，才叫我唸的，在筆錄簽名
      前，警察只有給我看一部分，且警察口氣很兇云云。然經
      原審勘驗孔維德96年3月25日警詢筆錄之錄音帶，勘驗結
      果：1.警詢筆錄有稍微簡略，就有聽出來的部分，以勘驗
      的內容（見原審卷(三)第69頁至第70頁）為主。2.孔維德當
      時的陳述是出於自由意識陳述，並無以強暴、脅迫、利誘
      或其他不正方法來詢問。此有勘驗筆錄在卷可稽（見原審
      卷(三)第69頁至第70 頁）。且經證人即員警呂堯文、胡以
      撒於原審審理時具結證述：我們是邊做筆錄邊錄音，且於
      做筆錄前，我們有針對本案案情對孔維德做一些瞭解，並
      將筆錄交給孔維德閱覽後再請他簽名，在我們做瞭解時之
      談話內容是不會打上去，而且本案為重大刑案，我們絕不
      可能先做完筆錄後，再請他唸，也不可能沒有全部給他看
      ，就要他簽名等語明確（見原審卷(三)第116頁至第120頁）
      。足認孔維德於警詢之陳述係出於自由意識而為陳述，而
      因警詢筆錄記載較為簡略，故其於警詢陳述內容以原審勘
      驗結果為論證之依據。
  (四)、證人乙○○於警詢時之陳述：乙○○於警訊之陳述內容，
      與原審及本院審理時所述有部分不相符，然乙○○於警詢
      之陳述係出於其任意性所為之陳述，業據其陳明在卷 (見
      原審卷(一)第53頁、第54頁)，員警並無以任何強暴、脅迫
      、利誘或其他不正方法而為取供，且其自白係就自己不利
      之陳述，亦與事實相符，並無不可信之情況。
  (五)、上開證人孔維德、證人即共同被告戊○○、乙○○各別於
      警詢及原審及本院陳述之內容有不符之處，因上開證人於
      警詢陳述既均出於自由意識，且供述時間較接近案發當時
      ，且係在記憶猶新的情況下作成，較無事後因記憶減弱或
      變化，致有不清晰或陳述不符之現象，亦不及受外界之影
      響，亦較無時間或動機編造事實及彼此勾串完備，且經核
      渠等間於警訊之供述，亦互有相符之處，是證人孔維德、
      證人即共同被告戊○○、乙○○警詢陳述均具有特別可信
      性，且為證明本案被告犯行所必要，具有證據能力。
二、被告戊○○於偵查時之陳述部分：
  (一)、96年3月25日檢察官偵查時具結證述：
      就此偵訊筆錄經原審當庭勘驗播放戊○○96年3月25日檢
      察官偵查時訊問光碟，勘驗結果：1.偵訊中之問答內容因
      筆錄有為簡略之記載，有部分缺漏，故以原審勘驗內容（
      見原審卷(二)第175頁至第177頁）為準。2.檢察官問話語氣
      不太平和，但戊○○均能理解檢察官問話的內容而為回答
      。3.當時丙○○、乙○○、戊○○、甲○○、孔維德均一
      同在庭接受訊問，檢察官並未將5人各別隔離訊問。而觀
      諸戊○○當時陳述之內容，也未因檢察官詢問而認罪，仍
      為不認罪陳述，故尚難認戊○○於96年3月25日檢察官偵
      查時之陳述，非出於自由意識之陳述，然筆錄內容以原審
      勘驗內容為準，有原審勘驗筆錄（見原審卷(二)第175頁至
      第177頁）在卷可稽。故並無顯不可信之情形，當具有證
      據能力，至於其證述是否均為可採，則為證據證明力問題
      。
  (二)、96年4月27日檢察官偵查時陳述：
      經原審當庭勘驗播放被告戊○○於96年4月27日檢察官偵
      查時訊問光碟結果：1.偵訊筆錄有關於戊○○訊問的記載
      與光碟所呈現的內容有明顯的缺漏，故以原審勘驗內容（
      見原審卷(二)第178頁至第193頁）為主。2.檢察官在問案的
      過程中，於戊○○的回答不合常理時，態度較為嚴厲，但
      戊○○仍堅持原來供詞，顯見檢察官之訊問態度並不足以
      影響其供述，故認戊○○於此次陳述亦具有任意性。
三、證人孔維德於檢察官偵查時證述，具有證據能力。
    證人孔維德於96年3 月25日檢察官偵查時證述，業經具結。
    且經原審當庭勘驗孔維德96年3 月25日檢察官偵查時訊問光
    碟結果：1.偵訊筆錄內容以原審勘驗的內容（見原審卷(三)第
    72頁至第84頁）為主。2.孔維德在應訊時，意識清楚並充分
    瞭解檢察官所問問題內容為何。3.檢察官並沒有用強暴、脅
    迫、利誘或其他不正之方法來訊問。此有原審勘驗筆錄在卷
    可稽（見原審卷(三)第84頁），故孔維德此部分證述，當具有
    證據能力。
四、丁○○○於檢察官偵查時證述具有證據能力。
  (一)、按被告以外之人於偵查中向檢察官所為陳述，除顯有不可
      信之情況者外，得為證據，同法第159條之1第2項定有明
      文。偵查中對被告以外之人（包括證人、鑑定人、告訴人
      、被害人及共同被告等）所為之偵查筆錄，或被告以外之
      人向檢察官所提之書面陳述，性質上均屬傳聞證據。惟現
      階段刑事訴訟法規定檢察官代表國家偵查犯罪、實施公訴
      ，依法其有訊問被告、證人及鑑定人之權，證人、鑑定人
      且須具結，而實務運作時，檢察官偵查中向被告以外之人
      所取得之陳述，原則上均能遵守法律規定，不致違法取供
      ，其可信度極高，職是，被告以外之人前於偵查中已具結
      而為證述，除反對該項供述得具有證據能力之一方，已釋
      明「顯有不可信之情況」之理由外，不宜以該證人未能於
      審判中接受他造之反對詰問為由，即遽指該證人於偵查中
      之陳述不具證據能力。
  (二)、本案證人丁○○○於檢察官偵查中所為之陳述（見偵卷第
      18 6頁至第188頁），其未曾提及檢察官在偵查時有不法
      取供之情形，反對該項供述得具有證據能力之丙○○、戊○○、甲○○及渠等辯護人等，亦均未釋明上開供述有顯
      不可信之情況，且證人丁○○○業經具結而為證述，於原
      審審理時亦經交互詰問，依上說明，證人丁○○○於偵查
      中之證言自均具有證據能力。
貳、實體部分：
一、訊據上訴人即被告乙○○、丙○○、戊○○、甲○○，除乙○○坦承有於上開時地，持刀砍殺王祥得外，其餘均否認犯
    罪。乙○○辯稱：我當時有飲酒，且患有憂鬱症，意識模糊
    云云。辯護人亦為乙○○辯以：乙○○始終坦承犯行，乙○○沒有殺人之意思，是甲○○約他處理事情，西瓜刀不是乙○○帶去的，伊有精神疾病治療史，心智雖非屬於不能控制
    行為的人，但乙○○至少有精神疾病問題，請求從輕量刑云
    云。丙○○、戊○○、甲○○則一致辯稱：乙○○拿西瓜刀
    砍殺王祥得之時，伊等均不知情，是在王祥得老婆大叫時，
    才知道乙○○持刀砍殺王祥得云云。丙○○尚辯稱：伊沒有
    要求戊○○、乙○○代為教訓王祥得，也沒有表示明天不要
    再看見王祥得，伊表示教訓王祥得只是閒聊，並無殺人之故
    意云云；丙○○之辯護人亦為其辯稱：丙○○於96年3月24
    日下午係在大湳工地，至當日下午4時許，方至停車場，其
    不可能當日下午即在工地與王祥得發生衝突，亦未於翌日凌
    晨2時10分許藉口張川田遭王祥得推倒為由，提議教訓王祥
    得，亦絕無表示明天不願再看見王祥得。而當日下午8時許
    ，丁○○○遭王得祥以扳手追打，經庚○○、甲○○、孔維
    德合力制止，當時丙○○並不在場。乙○○持西瓜刀砍殺王
    得詳，並非丙○○之教唆，丙○○亦未見乙○○持西瓜刀，
    因乙○○係突然起意，丙○○亦無行為分擔，自不能論以共
    犯云云。戊○○另辯稱：伊不是負責去敲王祥得家的門，拿
    鋸子是要去鬧王祥得云云。戊○○之辯護人亦為其辯以：戊○○並無傷害或殺害王祥得之主觀犯意及客觀犯行，戊○○
    更無與其他共同被告為殺害或傷害王祥得之犯意聯絡，亦無
    與其他共同被告為殺害或傷害王祥得之行為分擔。戊○○並
    無與乙○○一同前往王祥得家中行兇。戊○○拿鋸子敲王祥
    得家門之行為，與乙○○殺害王祥得之行為之間，兩者並無
    任何關聯性云云。甲○○辯稱：伊並未拿西瓜刀給乙○○云
    云，甲○○之辯護人則為其辯以：乙○○於砍殺王得祥時，
    甲○○並不在現場，亦即甲○○與乙○○並無殺人之行為分
    擔或犯意聯絡云云。
二、乙○○坦承於前開時地持刀砍殺王祥得之供詞，核與證人即
    死者之配偶丁○○○於原審具結證述：96年3月25日凌晨2時
    15 分許，有人來敲門，我先生起床去開門，我先生開門問
    了1 句，先生有什麼事，對方並沒有回答，我在床上聽到好
    像砍東西的聲音，我就起床跑出去，看到1個男人（指乙○○）右手拿著刀子，左手壓著我先生，將我先生往外拖了
    5.1公尺（由丁○○○指出距離，經拿尺測量），那個人又
    砍了我先生第2刀，接著那個人又把我先生往前拖5公尺（由
    丁○○○指出距離，經拿尺實際測量），我先生倒在地，我
    先生那時流很多血，我面對持刀的人下跪，開口求他『不要
    殺我老公』，那個人不理我，叫我趕快走開，再把我先生從
    地上拉起來再往他肚子砍下去，我看見我先生肚子裏的東西
    都跑出來等語 (見原審卷(一)第161頁)，及就有關乙○○如何
    砍殺王祥得部分，亦與證人孔維德之警訊 (警訊筆錄見原審
    卷(三)第69頁勘驗筆錄)、偵查中所述 (見原審卷(三)第81頁勘
    驗偵查筆錄)及原審證述 (見原審卷(三)第25頁)相符，復有扣
    案之西瓜刀一把可資為憑。又王祥得之屍體經檢察官督同法
    醫師勘驗結果，其(1)右顳部頭皮「ˇ」形鈍裂創，手術縫合
    約18公分長；(2)左腹部鈍切創口，在左乳頭下方6.5公分處
    ，創面深度3.5公分，最寬地方有16公分，從右至左創緣約
    33公分。左側第9、10根肋骨鈍創性斷截，斷面可見，腹部
    臟器、腸及橫膈漏出。(3)右肩部10公分長手術縫合之鈍切裂
    創；(4)4肢大面積沾附乾、凝固血漬；(5)直接死因為出血性
    休克，先行原因為左腹部裂創併右顳頭皮撕裂創，推定傷害
    方法為鈍器創傷，死亡方式為他殺。此有臺灣桃園地方法院
    檢察署檢驗報告書1份（見相卷第31頁至第36頁）在卷可稽
    ，王祥得受創後最先施予急救之國軍桃園總醫院附設民眾診
    療服務處，亦開具診斷書證明死者，受有頭皮撕裂傷（10x5
    公分）、腹部撕裂傷（25x10公分）併肝臟撕裂傷及橫膈撕
    裂傷及右肩撕裂傷（10x2公分）等傷害，復載明到院前已無
    生命跡象，給予急救及治療後死亡，有國軍桃園總醫院附設
    民眾診療服務處診斷證明書在卷可稽（見偵卷第73頁），足
    証王祥得係因乙○○持刀砍殺而死亡無誤。而頭部、腹部為
    人體重要且脆弱部位，亦為重要臟器所在之部位，任何外力
    之重擊或砍殺，均足以導致身體或生命之重大危害，且西瓜
    刀係屬銳利之刀器，足以致人於死亡，為一般具有通常知識
    之人所明知，乙○○為成年人，且具有一般通常知識，理當
    知悉甚明，猶仍持西瓜刀往死者王祥得之頭部、背部及腹部
    等人體要害處揮砍，且觀諸前述死者所受傷勢，極其嚴重，
    送抵醫院之前已無生命跡象，足見乙○○下手之重，殺意至
    堅已甚明確，乙○○自白殺人犯行既與事實相符，自堪採信
    。至乙○○雖辯稱其意識不佳，精神有疾病云云。惟查乙○○於砍殺王祥得當時，證人丁○○○曾開口請求他不要殺她
    老公時，其尚且開口要丁○○○走開，此業經證人丁○○○
    證述屬實（見原審卷(一)第292頁），則乙○○對被害人王祥
    得為加害行為係明確選定對象而未及於旁之第三人，堪認乙○○於砍殺死者王祥得當時雖有酒意，但意識清楚，並非如
    其所述係處於意識模糊之狀態。且經本院將乙○○囑託行政
    院國軍退徐役官兵輔導委員會台北榮民總醫院為精神鑑定之
    結果，其於案發時行為並無因精神障礙或其他心智缺陷，致
    不能辨識其行為違法或欠缺其辨識而行為之能力，亦無因精
    神障礙或其他心智缺陷，致其辨識其行為違法或依其辨識而
    行為之能力顯著減低之情形，亦有行政院國軍退徐役官兵輔
    導委員會台北榮民總醫院精神狀況鑑定書在卷可考 (見本院
    卷(二)第48頁至第50頁背面)，可知乙○○所辯精神障礙影響
    其判斷云云，洵屬卸責之詞非可採信。
三、死者王祥得經常對其配偶丁○○○有暴力行為，此業經丙○○供述在卷（見原審卷(二)第183頁勘驗之偵訊筆錄）。查於
    96年3月24日下午8時許，丁○○○因王祥得之暴力行為，奔
    跑至停車場車棚求援，王祥得亦追打至該處，經眾人合力制
    止，而丙○○之父張川田於該次調解中，曾與王祥得拉扯而
    遭推倒，業經證人即96年3月25日凌晨在場與丙○○共同飲
    酒並目擊乙○○行兇之孔維德於偵查中陳述及原審證述屬實
    (見原審卷(三)第75頁勘驗偵查筆錄、原審卷第30頁)，證人甲○○亦於偵查中證稱：晚上發生的事... 我只知道他 (指張
    川田)被推等語相符 (見原審卷(二)第260頁勘驗之偵查筆錄)
    ，又證人庚○○於本院結證：當天晚上8點多，檳榔攤的越
    南籍太太 (指丁○○○)跑出來說他先生 (指王祥得)打他，
    ... 張川田有上前勸架等語（見本院卷(二)第131頁至第133頁
    ），可知王祥得確有經常毆打妻子丁○○○，於96年3月24
    日下午8時許，因王祥得又毆打丁○○○，丁○○○逃往丙○○等人宴飲處，張川田確曾加以勸阻，而遭王祥得之暴力
    相向屬實。至於張川田於原審證述未遭王祥得推倒云云 (見
    原審卷(二)第132頁)，已與證人甲○○、孔維德前開證詞不符
    ，應係迴護其子丙○○之詞，無足採信。又證人孔維德復證
    稱：丙○○於車棚內喝酒聊天之際，因其父親張川田有遭死
    者王祥得推倒，他就不高興等語 (見原審卷(三)第75頁勘驗偵
    查筆錄)，證人即共同被告戊○○於偵訊時經檢察官詢問「
    因為死者推了丙○○他爸爸，然後後來你們在那邊講要怎麼
    處理他，要教訓他？」後，回答稱「有講這個啦」等語 (見
    原審卷(三)第175頁勘驗偵查筆錄)，足見張川田曾於96年3月
    24日遭死者推倒事實，應可認定，而丙○○基此懷恨在心，
    為引起乙○○、甲○○、戊○○等人之共鳴進而產生憤慨情
    緒。再以丙○○自承於飲酒聊天之際有口出教訓死者一語 (
    見原審卷(三)第34頁)，亦顯係為報復其心中不滿之情緒，丙○○辯稱係以玩笑之口吻云云，應不足採。雖乙○○於原審
    審理時一度證稱：是甲○○跟我說要教訓死者，並不是丙○○，我以為是丙○○咬我出來，我才說是丙○○云云 (見原
    審卷(一)第276頁、第277頁)，然丙○○已自承有講教訓一語
    已如前述，證人甲○○、戊○○及孔維德亦一致證述，是丙○○說要教訓王祥得，故證人乙○○此部分之證述，顯係事
    後迴護丙○○之詞，自無可取。另證人即被害人王祥得之兄
    王祥安固於原審審理時具結證稱：案發前一天晚上，王祥得
    有打我家裏的電話給我，跟我說他被人家打，但他沒說被誰
    打，只說丙○○父子在現場，且他在電話中一直哭...，他
    也有跟我說怕會發生事情，可能會死。而且於案發前約過年
    前我到檳榔攤去找我弟弟王祥得時，王祥得與丙○○亦有發
    生爭執，他們2人間有口角、大小聲之情形等語（見原審卷
    (一)第255頁至第258頁）。證人即被害人王祥得之妻子丁○○○於檢察官偵查時具結證稱：案發前一天下午3、4時許，丙○○有打我先生王祥得1拳，並有罵一些話，因為丙○○是
    講台語，而我聽不懂台語等語明確（見偵卷第187頁）；於
    原審審理時證人丁○○○亦具結證稱：在案發前一天下午，
    我有看到我先生王祥得有被人打，就在檳榔攤後面廣場，也
    就是後來他們喝酒的地方，我先生被打以後，有打電話給他
    哥哥，我有看到，他打電話時有哭，但他在講電話時係用台
    語，所以我聽不懂他說什麼等語明確（見原審卷(一)第260頁
    至第261頁）。是證人丁○○○所述96年3月24日下午3、4時
    許，丙○○與王祥得在停車場發生衝突，而事後王祥得曾以
    電話告知王詳安此事實，固與證人王詳安所證相符，堪認定
    丙○○平日與王祥得間即有嫌隙。惟當日丙○○、乙○○、
    甲○○、戊○○係於96年3月24日下午5、6時許方至停車場
    ，此業經證人即96年3月24日晚間與丙○○共同飲酒，而於
    乙○○到達現場前已離去之庚○○到院證述屬實 (見本院卷
    (二)第133頁)。而本次之爭執乃當日下午8時許王祥得又毆打
    丁○○○，而丁○○○逃至丙○○等人飲酒處所引發，是本
    次被告等人之犯意，應係於當日下午8時許始行謀議無訛。
四、證人乙○○於警詢時陳述：96年3月25日凌晨0時許，甲○○
    開車帶我至大哥（指丙○○）那裏喝酒，我便坐上甲○○的
    車一同前往，在車上，甲○○跟我說：「等一下有一個喝酒
    醉的很白目，跟阿伯（指丙○○的父親張川田）嗆聲，剛剛
    又動手推阿伯，等一下到那裏我們酒喝一喝，我們一起來處
    理他」，我就回答好，到了丙○○的車庫時，丙○○、戊○○、孔維德及己○○已在現場喝酒，我們便一起繼續喝酒。
    其間，己○○喝醉了不知跑去何處，我、丙○○、戊○○、
    甲○○及孔維德5人就說好等一會要一起處理王祥得，且大
    哥丙○○問我說：「我不要看見王祥得明天繼續做生意，有
    沒有辦法？」等語明確（見偵字第7129號卷第17頁），證人
    孔維德於警詢時證稱：「我們在喝酒期間，我有聽到丙○○
    向乙○○說死者很白目，而且還會打老婆，並打傷我父親張
    川田，真得很想教訓他，並且詢問乙○○，明天我不想看到
    他（指王祥得）有沒有辦法」等語 (見原審卷(三)第69頁勘驗
    警訊筆錄)，於偵訊時再度證稱：「因為死者酒後會打老婆
    ，丙○○父親張川田在勸架過程被死者推倒，丙○○表示要
    教訓死者，並說明天他不想看到死者，問乙○○有無辦法」
    等語 (見偵字第7129號卷第105頁)；證人甲○○於偵訊時亦
    證稱：「因為死者曾經推了丙○○的父親張川田，晟（指丙○○）不高興，我們在停車場時，我們五人在討論如何教訓
    死者，他 (指丙○○)說明天不想看到死者繼續做生意，問
    乙○○有無辦法」等語 (見偵字第7129號卷第108頁、原審
    卷(二)第261頁勘驗警訊筆錄)，則甲○○、乙○○及證人孔維
    德所述既均互核相符，足見丙○○確實曾於眾人飲酒之際，
    揚言要教訓王祥得及與乙○○等人商議明天不想看到王祥得
    等語，至為明顯，自不容其空言否認。
五、戊○○於警訊時自承：持鋸子去敲門準備挑釁等語 (見原審
    卷(二)第172頁勘驗警訊筆錄)，乙○○於偵查亦已陳述：丙○○提到張川田被死者推倒，叫我們要教訓他一下，讓我（指
    丙○○）不要看到他明天還可以開...，丙○○、戊○○、
    甲○○及孔維德5人就說好等一下要一起處理王祥得，且大
    哥丙○○問我說「我不要看見王祥得明天繼續做生意，有沒
    有辦法？」，我回答說「可以」，我就問甲○○哪邊有武器
    ，甲○○就走去倉庫，拿了1把西瓜刀放在桌上等語 (見原
    審卷(三)第76頁、第77頁勘驗偵查筆錄)，而乙○○復於審理
    中證述：我看到戊○○拿鋸子去敲門臉色不太對走出去 (
    見原審卷(一)第278頁)、臉色不對是指他很生氣等語（見本院
    卷(二)第167頁)，是以被告多人在飲酒之際，既已表示對於王
    祥得之行為不滿，丙○○復又表示要教訓王祥得，隔日不想
    見到王祥得等語，進而引起戊○○以氣憤之情緒持得傷人之
    兇器往王祥得住處敲門挑釁，戊○○持鋸子敲門欲教訓王祥
    得之情已屬明確無訛。戊○○雖於原審審理時辯稱：我是要
    去鬧王祥得，才拿鋸子云云 (見原審卷(二)第52頁)。然戊○○於檢察官偵查時先後辯稱：我拿鋸子是要去小便、我拿鋸
    子是要拿去丟云云 (見原審卷(二)第181頁勘驗偵查筆錄)，其
    就有關拿鋸子前往王祥得家敲門之目的及作用之陳述，明顯
    前後不一，且相矛盾。又證人甲○○陳稱：戊○○自車棚離
    開去小便云云 (見原審卷(二)第222頁)；及證人孔維德於原審
    審理時證稱：戊○○說要拿鋸子去丟掉云云（見原審卷(三)第
    28頁）；然證人甲○○另證述：戊○○離開車棚沒有說什麼
    等語（見原審證(二)第223頁)，是依證人甲○○所述戊○○離
    開車棚時既未說話，何以證人甲○○得知戊○○要去小便。
    況戊○○自陳：我持鋸子離開車棚時，沒說什麼等語 ( 見
    原審卷(二)第51頁)，亦與前開證人所述不符，且乙○○於原
    審審理時亦證稱：戊○○什麼話都沒說，就拿鋸子往王祥得
    家走去，是戊○○去敲門的，王祥得來開門等語綦詳（見原
    審卷(一)第291頁），綜此，足認戊○○上揭所辯持鋸子去小
    便或去丟棄之辯詞及證人甲○○、孔維德同旨之證詞，顯係
    事後卸責及迴護附戊○○之說詞，均不足採信。
六、甲○○於警詢時自陳：乙○○問我有沒有傢伙，我就跟乙○○去倉庫拿西瓜刀，我拿到後放在桌上，乙○○就將西瓜刀
    拿走等語綦詳 (偵字第7129號卷第35頁)；且證人乙○○於
    警詢及原審審理時亦證述：我有詢問甲○○有無傢伙，甲○○自倉庫拿出西瓜刀1把放在桌上，說只有這東西，我從桌
    上拿走該西瓜刀等語綦詳 (見偵字第7129號卷第17頁、原審
    卷(一)第292頁)，核與證人孔維德於警詢時稱：乙○○問我哥
    哥甲○○有無傢伙，甲○○回答有，並走到倉庫內取出1 把
    西瓜刀交給乙○○等語相符 (見原審卷(三)第69頁勘驗警訊筆
    錄)，是本件乙○○據以殺人之西瓜刀係甲○○拿出供乙○○行使已堪認定。雖甲○○於原審審理時辯稱：我未去倉庫
    拿刀給乙○○云云 (見原審卷(一)第87頁)，及證人孔維德於
    偵查時改證稱：乙○○從倉庫桌上拿出一把西瓜刀云云 (見
    偵字第71 29號卷第105頁)，並於原審審理時改證稱：不知
    乙○○有拿西瓜刀，至於在場乙○○有無問我哥哥甲○○有
    無傢伙，我沒聽到云云 (見原審卷(三)第22頁、第23頁)，惟
    證人孔維德於原審所述明顯與自己在警詢所述不符，亦與證
    人乙○○證述及甲○○於警詢自陳不符。參以證人孔維德是
    甲○○之弟，其於原審審理時之證述，難免有避重就輕，迴
    護其兄甲○○之嫌。而甲○○之初供既查有證據得以證明與
    事實相符，嗣後所辯：伊未至倉庫拿刀給乙○○云云，亦無
    可取，
七、丙○○於眾人飲酒期間，曾表示要教訓且隔天不想再見到王
    祥得，乙○○隨即詢問甲○○，甲○○即至倉庫取出西瓜刀
    ，使乙○○得持之使用之情，已如前述。而證人乙○○於偵
    查中供稱：伊是當著丙○○的面去拿（指西瓜刀），他知情
    ，他並沒有表明只要教訓王祥得就好，所以我認為他說「明
    天不要再看到王祥得」... 是要殺他的意思等語 (見偵字卷
    第142頁)，依乙○○所述其持刀前往王祥得住處，既係當著
    丙○○面前所為，丙○○所辯不知乙○○持刀一節實難採信
    ，雖乙○○改稱：西瓜刀是從到倉庫拿了之後跟在戊○○後
    面云云（見原審卷(一)第276頁)，然乙○○因有迴護丙○○之
    舉 (詳如後述)，是其事後翻供之詞自無足採。又戊○○持
    鋸子前往王祥得家，乙○○繼持西瓜刀跟在後面，俟戊○○
    敲完門後轉頭，於王祥得開門之際，門還撞到戊○○，亦經
    證人乙○○及孔維德於偵查中證述明確 (見原審卷(一)第284
    頁、偵字第7129號卷第105頁)，又乙○○既於王祥得開門後
    即上前行兇，戊○○於遭受王祥得開門撞擊後，實難想像其
    即不顧身後發生之事情，甚且，於乙○○砍殺第1刀時，王
    祥得之妻子丁○○○在屋內亦聽到有砍殺之聲音，則近在門
    旁之戊○○反不知發生何事，對於戊○○所辯其在旁小便不
    知乙○○持刀跟在其身後行兇實難諉為不知。
八、綜上可知，丙○○因對王祥得不滿，又心存報復王祥得推倒
    其父張川田之事，加上王祥得經常追打老婆而驚動四鄰之行
    徑，丙○○遂趁和乙○○、戊○○、甲○○及孔維德飲酒之
    際，告知乙○○、戊○○、甲○○等人，其父親遭王祥得推
    倒之事，並表示要教訓王祥得，明天不要再看到王祥得，而
    眾人於聽聞丙○○之指示後，甲○○即至倉庫取來西瓜刀1
    把置於桌上，繼由戊○○持鋸子先行前去歊王祥得住處之門
    ，乙○○則持刀尾隨其後前往王祥得住處等情，灼然甚明。
九、乙○○與死者王祥得並不認識，又無任何仇隙恩怨，於案發
    前，與王祥得間亦無任何口角或衝突，業據乙○○陳述在卷
    。又乙○○平日即尊稱丙○○為「大哥」，業據乙○○供承
    在卷 (見本院卷第189頁)，及證人即乙○○之父江支慶證述
    明確 (見原審卷(二)第127頁)，是乙○○持刀殺害王祥得之犯
    意，源起於「大哥」丙○○之授意。且依前所述，戊○○、
    甲○○2人於聽聞丙○○口出要教訓王祥得後，甲○○旋至
    丙○○家中倉庫取來兇器西瓜刀1把供乙○○使用，戊○○
    繼持鋸子前往王祥得住處引出王祥得，亦為丙○○、甲○○
    親眼目睹戊○○持鋸子走出，此為丙○○、甲○○自承在卷
    (丙○○部分見原審卷(三)第49頁、第50頁、甲○○部分見原
    審卷(二)第262頁)，而乙○○亦已證述戊○○係懷有氣憤之情
    緒持鋸子走出，此當亦為目睹戊○○走出之丙○○、甲○○
    所明知。然丙○○亦未加以阻止，就此而言，顯然戊○○、
    甲○○2人當時亦非認丙○○所稱要教訓王祥得一語係出於
    開玩笑，否則2人實無積極行事由1人準備工具西瓜刀，1人
    前去誘引王祥得應門開門，且丙○○、甲○○亦明知戊○○
    持鋸子前往王祥得住處，卻對於戊○○等人將其主觀上認係
    玩笑一語誤以為真之情狀，未加以說明其僅係嘴巴說說，以
    阻止戊○○等人分持利器前往之行為，仍任令乙○○持刀追
    隨，足證丙○○所辯其當時係出於開玩笑口吻應不實在，核
    屬卸責之詞，無法採信。次查，王祥得致命之傷，為(1)右顳
    部頭皮「ˇ」形鈍裂創約18公分長；(2)左腹部鈍切創口，在
    左乳頭下方6.5公分處，創面深度3.5公分，最寬地方有16公
    分，從右至左創緣約33公分。左側第9、10根肋骨鈍創性斷
    截，斷面可見，腹部臟器、腸及橫膈漏出。(3)右肩部10公分
    長鈍切裂創 (見臺灣桃園地方法院檢察署檢驗報告書1份，
    相卷第31頁至第36頁)，再依孔維德所證：伊總共看到兩刀
    ，第1刀是砍王祥得的背，王祥得就跌倒在地下，乙○○就
    用左手把王祥得拖起來，之後再砍王祥得肚子1刀，砍完肚
    子之後，死者老婆在旁邊求乙○○說不要再砍王祥得，砍完
    肚子之後的情形伊就不敢看了等語（見原審卷(三)第25頁)，
    又證人丁○○○亦證述：我在床上聽到啪一聲，就跑出來，
    我看到乙○○拿著刀子砍伊先生第二刀，伊要抱老公，但沒
    有抱住，伊先生滑了下去，伊跪者求拿刀的人不要殺，該人
    說你給我走開，伊不走一直求他，不要殺老公，不要砍老公
    ，他不理伊，伊一手抓住伊先生的胸前衣服，把伊先生拉起
    來，右手拿刀，從伊先生肚子砍下去，我看到肚子裡面的東
    西跑出來等語，稽之證人孔維德與丁○○○之證詞，可知乙○○砍殺王祥得3刀，最後1刀為肚子，第2刀依證人孔維德
    所述之背部，與前開臺灣桃園地方法院檢察署檢驗報告書所
    載比對，應係右肩部10公分長鈍切裂創之傷，是證人丁○○○僅聞聲音而未親眼見聞之第1刀應係右顳部頭皮「ˇ」形
    鈍裂創之傷。由此可見乙○○下手之部分均係人體重要致命
    處，手段兇狠，其有致王祥得於死之決意實屬無疑。而以乙○○與王祥得並無深仇大恨，下刀之狠，刀刀致命，當係源
    自丙○○之授意。再觀諸前述證人丁○○○所述王祥得在遭
    乙○○砍殺時，丙○○、戊○○、甲○○3人均叉手旁觀，
    未發一語，既不理會丁○○○之哀求亦未出手阻止乙○○，
    僅僅漠然目睹王祥得一再遭乙○○持刀揮砍，復於眼見王祥
    得身體受到重創顯然生命垂危之際，由丙○○召集眾人全數
    驅車逃離，無一人留在現場試圖幫助丁○○○召喚救護車救
    人等情 (見原審卷(一)第161頁)，而證人丁○○○所證有人在
    旁觀看，此節既與證人孔維德所述其親眼目睹乙○○行兇一
    節相符 (見原審卷(三)第23頁至第25頁)，又甲○○於警察詢
    問：你們跑出去的時候他（指乙○○)是不是還正在砍後，
    回答「應該有再砍吧」等語（見原審卷(二)第264頁勘驗偵訊
    筆錄)，此亦與證人丁○○○所述相符，是丁○○○所證丙○○、甲○○均在旁觀看之情自堪採信。而乙○○殺害王祥
    得時，丙○○、戊○○、甲○○及證人孔維德係立在一旁觀
    看，丙○○、戊○○、甲○○所辯稱未曾目擊王祥得被砍殺
    云云，亦核屬卸責之詞，殊無可取。而從渠等在眼見乙○○
    之出手明顯有取人性命之虞之際，均坐壁上觀既不出聲亦不
    出手制止一節，要可認乙○○殺害王祥得，即為丙○○、戊○○、甲○○3人殺人計畫之實行，蓋渠等主觀上果僅係出
    於教訓而無殺人之意，自應於眼見乙○○之出手明顯有取人
    性命之虞之際，出聲或出手制止，以免事態嚴重演變成不可
    收拾之局面，始符事理。職故丙○○、乙○○、甲○○、戊○○及證人孔維德等人，或以被告身分陳稱、或以證人身分
    證稱：丙○○說要教訓王祥得等語，只是「教訓」而已、或
    是「閒聊」，並無殺人犯意、或「用拳頭打打」、或「打打
    」而已云云，與客觀事實不符，均不足採信。至丙○○、甲○○辯稱渠等係於丁○○○驚叫時，始從車庫跑出云云。惟
    查，戊○○手持鋸子敲門引出王祥得，證人孔維德則證述：
    伊聽到人叫聲即走過去等語（見原審卷(三)第26頁)，再以其
    前開證詞可知，證人孔維德於乙○○殺人之際，係在旁觀看
    無訛。惟丙○○卻供稱：聽到人叫聲（指丁○○○之喊聲）
    時，當時在車棚，車棚還有甲○○、孔維德還有己○○等語
    （見原審卷(三)第50頁、第51頁)，甲○○亦辯稱：裏面（指
    停車棚）還剩我、丙○○及孔維德云云（見原審卷(二)第264
    頁勘驗偵查筆錄)，則以丙○○、甲○○所述聽聞丁○○○
    喊叫聲時，有多少人在車棚之供述，已與證人孔維德所述不
    符，況且，證人孔維德亦已證明其聽見人叫聲即走過去，之
    後尚且看見乙○○下手行兇之後2刀，則丙○○、甲○○果
    係聽見驚叫聲而至現場，應係與證人孔維德同時到達才對，
    丙○○、甲○○所辯其未親眼目睹乙○○殺人行為顯係卸責
    之詞，無足可採。
十、丙○○雖另辯稱：伊當時離開現場，是因為要回去跟伊父親
    商量，而要求戊○○、甲○○跟我回家順便找警察云云 (
    見原審卷(三)第52頁)，惟若丙○○未參與共謀行兇，何須邀
    集其餘共犯至其住處商討對策？又於乙○○砍殺王祥得，王
    祥得倒地後，丁○○○請求丙○○、孔維德等人救王祥得時
    ，丙○○等人均竟不予理會，直到丁○○○向他人求援，丙○○即分配在場人士分乘2車離去，而非係留在現場等待警
    方到來，或協助王祥得送醫。且乙○○於原審審理時亦證稱
    ：我砍人後，其他在喝酒的3個人馬上去開車等語 (見原審
    卷(一)第287頁)。又乙○○行兇之西瓜刀係丙○○叫他丟棄，
    此亦經戊○○於偵查中供述明確 (見偵字7129號卷第108 頁
    )，顯見渠等係因畏罪而逃離現場等情甚明。況上揭渠等所
    乘坐之2輛汽車行駛到紅蟳賓館前，因丙○○要求停車，且
    要求原搭坐在孔維德車上之戊○○下車，坐上其所搭乘由甲○○所駕駛的另一部車，並指示孔維德載乙○○去丟兇刀及
    血衣褲，且要求戊○○、甲○○至其家中。若丙○○係要被
    告等人不要離開，等候警察到場，則渠等當可留在現場等候
    即可，焉何需立即上車逃離現場？俟車輛行駛到紅蟳賓館前
    ，又要求停車，而請未參與殺人計畫之孔維德開車載下手實
    施殺人之乙○○去丟兇器及血衣褲？此等客觀事實，顯與其
    所述要等候警察到來云云不相符合。此益證丙○○對於乙○○殺人事先即有共謀，而有共同殺人之認識，事後又主導推
    卸罪行，則其有事前共謀而後指示共同正犯丟棄證據之行為
    無訛。
十一丙○○又辯稱：我在現場有問乙○○為什麼殺人云云；乙○○於原審96年9月12日作證時證稱：我有聽到有人跟我說你
    幹什麼砍人家等語（見原審卷(一)第287頁）；然乙○○於警
    詢、偵查及原審調查時，均未曾提及在現場有聽到有人跟他
    說為什麼砍人或殺人等語；其於警、偵時僅證述：丙○○叫
    伊及戊○○趕快上車等語，且參以本案其餘共同被告戊○○
    、甲○○及證人孔維德於警、偵亦均未曾證述丙○○於命案
    現場有問乙○○為什麼要殺人等語。然證人孔維德於原審審
    理時卻證稱：丙○○在現場有罵乙○○幹麼殺人云云；惟戊○○於原審審理時係證稱：在案發現場我沒有聽到丙○○有
    跟乙○○說你為何要砍人家等語 ( 見原審卷(二)第53頁)；而
    丙○○之父親為孔維德、甲○○之乾爸，業據孔維德、甲○○陳明在卷；孔維德及乙○○平日即尊稱丙○○為大哥，則
    渠等關係極為密切，足認證人孔維德、乙○○於原審證述丙○○在現場有問乙○○為什麼殺人云云，顯係在附和維護丙○○之辯稱，與事實不符，不足採信。
十二又雖乙○○於原審96年9月12日審理時翻異前述，證稱係因
    甲○○之關係始生犯意云云 (見原審卷(一)第286頁)。惟查，
    乙○○於原審羈押而未受禁止接見通信處分之期間，曾寄1
    封信給其父親江支慶，於信件中提及「大哥答應我的事情我
    已經做了，你能不能幫我去他家裏拿錢？」，並有該信在卷
    可稽 (原審卷(二)第38頁)。丙○○之辯護人辯稱：前開書信
    係乙○○自己之意思，並非丙○○有答應何事云云，惟丙○○有授意要教訓王祥得之事實，除乙○○所為不利丙○○之
    證詞外，亦經證人孔維德、甲○○證述屬實，而乙○○確自
    96年9月12日起翻異前供而為有利於丙○○之證詞，參諸本
    件犯罪行為發生後，丙○○甚且聚集其他被告至住處商謀對
    策，足見本件自警訊時起，被告4人及證人孔維德所陳，即
    有相當程度之串供，僅係時間不足未及完備，是以乙○○前
    開書信所載非無可能，辯護人所辯與前開卷證不符，且乙○○翻供所證亦無所據，均難採信。
十三綜上所述，本件事證明確，丙○○、甲○○、戊○○與乙○○共同殺人犯行，堪予認定。
十四核被告丙○○、乙○○、戊○○、甲○○所為，均係犯刑法
    第271條第1項殺人罪。又按共同正犯之成立，祇須具有犯意
    之聯絡，行為之分擔，既不問犯罪動機起於何人，亦不必每
    一階段犯行，均經參與。共同施行犯罪行為之人，在合同意
    思範圍內，各自分擔犯罪行為之一部，相互利用他人之行為
    ，以達其犯罪之目的者，即應對於全部所發生之結果，共同
    負責；共同正犯間，非僅就其自己施行之行為負其責任，並
    在犯意聯絡之範圍內，對於他共同正犯所實施之行為，亦應
    共同負責；又共同正犯不限於事前有協議，即僅於行為當時
    有共同犯意之聯絡者亦屬之，且表示之方法，不以明示通謀
    為必要，即相互間有默示之合致亦無不可，亦有最高法院34
    年上字第862號、28年上字第3110號、32年上字第1905號、7
    3年臺上字第2364號判例及30年上字第870號判例足參。本件
    丙○○、乙○○、戊○○及甲○○間就上開犯行，雖下手實
    施者僅乙○○一人，然其殺人行為，事前被告等人係先有謀
    議，甲○○準備兇器，戊○○引被害人出門，終由乙○○著
    手實行，顯示此一殺人案件係有計畫的進行，四人間具有犯
    意聯絡而由乙○○實行殺人行為，至為明顯，均應論以共同
    正犯。又乙○○前因竊盜案件，經法院判處有期徒刑1年確
    定，於94年3月18日執行完畢，有臺灣高等法院被告前案紀
    錄表在卷可稽，其於有期徒刑執行完畢後5年內故意再犯本
    案有期徒刑以上之罪，應加重其刑（法定刑死刑、無期徒刑
    部分不予加重）。公訴人指訴戊○○係犯刑法第277條第1項
    傷害罪，甲○○係犯刑法第277條第1項、第30條第1項幫助
    傷害罪，顯有誤會，惟起訴基本社會事實同一，本院就戊○○、甲○○部分予以變更起訴法條為刑法第271條第1項殺人
    罪。
十五原審予以論罪科刑，固非無見，惟原判決誤丙○○之犯罪動
    機係源於96年3月24日下午與王祥得發生衝突，而非因其父
    親張川田遭王祥得推倒而心存怨懟，致生加害之犯意，尚有
    未合。又按刑法上共同正犯，雖應就全部犯罪結果負其責任
    ，但科刑時仍應審酌刑法第57條各款情狀，為各被告量刑輕
    重之標準，並非必須科以同一之刑（最高法院47年度臺上字
    第1249號判例參照），原判決對丙○○處無期徒刑，應有未
    洽（詳後述）。被告等上訴猶執前詞否認犯罪，雖無理由，
    惟原判決既有上揭可議之處，自應由本院予以撤銷改判。爰
    審酌丙○○、乙○○、戊○○、甲○○僅因細故，而由乙○○持西瓜刀砍殺被害人頭部、腹部，其下手之部位均集中在
    人體要害，王祥得毫無防禦行為，犯罪手段實為兇殘，導致
    王祥得喪失寶貴之生命，使王祥得家屬承受喪親之莫大痛苦
    。且丙○○、戊○○、甲○○迄仍矢口否認犯行，犯後態度
    不佳。乙○○雖為本件下手殺害王祥得之人，然其坦承犯行
    ，及丙○○、戊○○、甲○○於本案中所扮演的角色分工，
    且三人均無有期徒刑以上之前科，有臺灣高等法院被告前案
    紀錄表在卷可稽，暨審酌其犯罪動機、目的、手段等一切情
    狀，丙○○、乙○○、戊○○、甲○○各量處如主文第2項
    、第3項所示之刑。乙○○因所宣告之刑為無期徒刑，爰依
    刑法第37條第1項規定宣告禠奪公權終身；又本院審酌丙○○、戊○○、甲○○之本案犯罪性質，認有宣告褫奪公權之
    必要，併依刑法第37條第2項規定，各宣告褫奪公權6年。另
    扣案之西瓜刀、鋸子各1把，為丙○○所有之物，業據丙○○供述在卷，且是供本案犯罪所用，爰依刑法第38條第1項
    第2款規定宣告沒收。另扣案之血衣、褲各1件，雖為乙○○
    行兇時所穿之衣褲，然非供本案犯罪所用之工具，爰不併予
    宣告沒收。
據上論斷，應依刑事訴訟法第369條第1項、第364條、第299條第
1項、第300條，刑法第28條、第271條第1項、第47條第1項、第3
7條第1項、第2項、第38條第1項第2款，判決如主文。
本案經檢察官李叔芬到庭執行職務。
中    華    民    國    97    年    12    月    3     日
            刑事第二十二庭審判長法  官  何菁莪
                                法  官  李麗珠
                                法  官  洪于智
以上正本證明與原本無異。
如不服本判決，應於收受送達後10日內向本院提出上訴書狀，其
未敘述上訴之理由者並得於提起上訴後10日內向本院補提理由書
（均須按他造當事人之人數附繕本）「切勿逕送上級法院」。
                                書記官  柯月英
中    華    民    國    97    年    12    月    10    日
附錄：本案論罪科刑法條全文
中華民國刑法第271條
（普通殺人罪）
殺人者，處死刑、無期徒刑或 10 年以上有期徒刑。
前項之未遂犯罰之。
預備犯第 1 項之罪者，處 2 年以下有期徒刑。


司法院資訊處製作；財團法人民間司法改革基金會備份。
